【裁判字號】    92,上,130
【裁判日期】    921009
【裁判案由】    返還存款
【裁判全文】
臺灣高等法院高雄分院民事裁定  九十二年度上字第一三○號
    聲  請  人  永泰資產管理有限公司
    法定代理人  簡崇諾
    訴訟代理人  李慶榮律師
                孫守濂律師
    上  訴  人  保證責任高雄市第二信用合作社
                        設高雄.
    法定代理人  乙○○  住同右.
    被上 訴 人  財團法人高雄市私立濟眾老人養護中心
                        設高雄.
    法定代理人  甲○○  住同右.
    訴訟代理人  石繼志律師
                邱超偉律師
聲請人因上訴人與被上訴人間返還存款事件，聲請承擔訴訟，本院裁定如下：
    主      文
聲請駁回。
聲請訴訟費用由聲請人負擔。
    理      由
一、按訴訟繫屬中為訴訟標的之法律關係，雖移轉於第三人，於訴訟無影響。但第三
    人如經兩造同意，得聲請代當事人承當訴訟。前項但書情形，僅他造不同意者，
    移轉之當事人或第三人得聲請法院以裁定許第三人承當訴訟，民事訴訟法第二百
    五十四條第一項、第二項定有明文。
二、本件被上訴人起訴主張訴外人甲○○因於民國八十八年四月當選為上訴人之理事
    ，而央求被上訴人提供面額共新台幣（下同）二百五十萬元之定期存單，設定質
    權予上訴人，作為擔保甲○○因擔任理事而依信用合作社法應負之責任。嗣甲○
    ○於八十九年八月間卸任該社理事職務，並未發生應由理事負責情事，被上訴人
    依法得對上訴人辦理定期存單質權解除事宜，惟上訴人經請求後，卻遲未將定期
    存單返還，是依消費寄託之法律關係請求上訴人返還上開存單之金額及所生利息
    等語。上訴人則以：被上訴人之法定代理人甲○○於任職上訴人理事，固提供定
    期存單設質予上訴人，惟該定期存單業經甲○○於辭去理事職務時，出具書面同
    意抵償其欠款，是系爭定期存單已因被上訴人之法定代理人抵充債務而不存在等
    語，資為抗辯。而聲請人聲請承當訴訟係以：本件訴訟標的之法律關係已於訴訟
    繫屬中，由上訴人移轉於聲請人，為此聲請由聲請人承當訴訟等語。
三、經查：
  (一)按讓與債權時該債權之擔保及其他從屬之權利，隨同移轉於受讓人，民法第二百
    九十五條第一項固有明文。本件聲請人聲請承當訴訟，所提出於九十二年四月二
    十五日之讓渡書一紙，內載：「下述出讓人（即上訴人）及受讓人（即聲請人）
    雙方茲確認於本日出讓人業將其對甲○○之未償餘額新台幣二千五百四十萬八千
    四百二十元之不良債權（下稱「不良債權」）下一切權利、名義、利益、義務及
    責任（包括但不限於附件之執行名義）轉讓與受讓人，受讓人並業已接受並繼承
    此權利、名義、利益、義務及責任。所有不良債權下之利益及風險於本讓渡書簽
    署時移轉予受讓人」等語（本院卷第十一頁），上訴人雖將其對甲○○「未償餘
    額」之權利義務轉讓與聲請人，惟上訴人於原審業抗辯本件質權所提供之質物，
    已抵償甲○○之債務而不存在（原審卷第三五頁），則本件自非在甲○○未償餘
    額之範圍。
  (二)聲請人於本院雖改稱本件質物尚未抵償甲○○之借款債務云云（本院卷第五二頁
    ），惟聲請人固又提出讓與通知書及登報公告一紙（本院卷第十二、十三頁），
    然其所提出之登報公告，乃以：「主旨：公告本信用合作社（即債權讓與人）就
    附表所列對各債務人之不良債權，自中華民國九十二年四月二十五日起，讓與永
    泰資產管理有限公司（即債權受讓人），特此公告」，而該公告附表就債務人甲
    ○○部分係載：連帶保證人林尾、林謝玉，債務人甲○○等語，是該林尾、林謝
    玉乃甲○○向上訴人借款之連帶保證人，此經聲請人陳明在卷（本院卷第五二頁
    ），並有上訴人於原審提出之借據足憑（原審卷第四一至四五頁），而非甲○○
    擔任理事職務之保證人，難謂與被上訴人所設定質權擔保者為同一債務，尚不得
    認上開債權讓與之公告係包括本件質權所擔保之債務。
  (三)再按第三人與債務人訂立契約承擔其債務者，非經債權人之承認，對於債權人，
    不生效力，民法第三百零一條定有明文。本件係被上訴人請求上訴人返還寄託物
    ，則上訴人為被上訴人主張之債務人，依上開規定，聲請人承擔上訴人之本件債
    務，自應經被上訴人之同意，被上訴人既未表示同意聲請人承擔債務，且不同意
    聲請人承當訴訟，該債務承擔即對被上訴人不生效力，是聲請人聲請承當訴訟尚
    非有據。
  (四)至上訴人於本院雖出具聲明書陳明本件訴訟所生之一切權利義務，均同意讓與聲
    請人承受云云，惟就被上訴人主張之本件債務承擔，仍未得被上訴人之同意，自
    不得據以認定本件訴訟標的之法律關係已移轉為聲請人。
四、綜上所述，本件聲請人與上訴人間之債權讓與契約，既未能證明包括本件質權所
    擔保之債務，而被上訴人請求返還寄託物之債務，由聲請人承擔，亦未經被上訴
    人同意，是聲請人以本件訴訟標的之法律關係已移轉為聲請人，而聲請承當訴訟
    ，自無理由，應予駁回。
五、依民事訴訟法第九十五條、第七十八條，裁定如主文。
中      華      民      國    九十二    年      十      月      九      日
                                      臺灣高等法院高雄分院民事第一庭
~B1審判長法官
~B2      法官
~B3      法官
右正本係照原本作成。
如不服本裁定，應於收受送達後十日內向本院提出抗告狀，並應繳納抗告費新台幣四
十五元正。
~B法院書記官  唐奇燕
中      華      民      國    九十二    年      十      月      九      日


司法院資訊處製作；財團法人民間司法改革基金會備份。
